【裁判字號】    99,裁,1574
【裁判日期】    990722
【裁判案由】    綜合所得稅
【裁判全文】
最  高  行  政  法  院  裁  定
                                      99年度裁字第1574號
上  訴  人  甲○○
            丙○○
                          共同送達代收人 丁○○
被 上訴 人  財政部臺灣省南區國稅局
代  表  人  戊○○
上列當事人間綜合所得稅事件，上訴人對於中華民國99年3月31
日高雄高等行政法院98年度訴字第713號判決，提起上訴，本院
裁定如下：
    主  文
上訴駁回。
上訴審訴訟費用由上訴人負擔。
    理  由
一、按對於高等行政法院判決之上訴，非以其違背法令為理由，
    不得為之，行政訴訟法第242條定有明文。依同法第243條第
    1項規定，判決不適用法規或適用不當者，為違背法令；而
    判決有同條第2項所列各款情形之一者，為當然違背法令。
    是當事人對於高等行政法院判決上訴，如依行政訴訟法第24
    3條第1項規定，以高等行政法院判決有不適用法規或適用不
    當為理由時，其上訴狀或理由書應有具體之指摘，並揭示該
    法規之條項或其內容；若係成文法以外之法則，應揭示該法
    則之旨趣；倘為司法院解釋或本院之判例，則應揭示該判解
    之字號或其內容。如以行政訴訟法第243條第2項所列各款情
    形為理由時，其上訴狀或理由書，應揭示合於該條項各款之
    事實。上訴狀或理由書如未依此項方法表明，或其所表明者
    與上開法條規定不合時，即難認為已對高等行政法院判決之
    違背法令有具體之指摘，其上訴自難認為合法。
二、本件上訴人對於高雄高等行政法院判決上訴，主張：上訴人
    2人雖長期居住國外，惟仍為中華民國之國民，且多數時間
    為專職學生並無收入，反觀在國內之所得，主要收入來源除
    股利及利息外，尚包含股票、國內外基金、外匯買賣交易等
    ，上訴人2人之情況既與本院95年度判字第1957號及97年度
    判字第272號判決類似，卻未能比照辦理，顯不合理。又租
    稅法未明定具雙重國籍者，須回臺辦理入籍始能保有戶籍，
    且除戶僅係被動地被戶政機關暫時去除而已，並非證明上訴
    人2人在臺無住所。戶政機關雖基於管理目的有除戶之權力
    ，惟不能因此即否定上訴人每次回國均居住於戶籍地臺○市
    ○區○○路○○巷40弄2號之事實，故按司法院釋字第198號解
    釋理由書之意旨，上訴人具有經常居住之事實存在，自仍應
    屬於「中華民國境內居住之個人」。再者，被上訴人若認為
    上訴人辦理結算申報係適用法令錯誤，於當年度9月至11月
    審查補退稅時，應即時告知上訴人為「非中華民國境內居住
    者」，以便上訴人得迅速依戶政法之規定辦理恢復戶籍而補
    稅，惟被上訴人竟怠為告知，致上訴人遭受綜合所得稅及營
    利事業所得稅補稅之重大損失，其行為顯非合理亦非公平。
    其次，本件之情形與本院95年度判字第1957號判決之情況雷
    同，惟二者之結果，竟隨著戶政經辦人員之勤惰來決定「有
    否戶籍」之存在，此作法實有違反平等原則。況認定有無戶
    籍，本應有同一之標準，惟觀「歸化我國國籍者及歸國僑民
    服役辦法」及我國稅法，前者即使無戶籍（被除名)之雙重
    國籍的個人，也可被認定為本國人；然於稅法中，無戶籍(
    被除名)之雙重國籍的個人，竟被認定為外國人，政府機關
    如此「選擇性處理」，亦有違公平正義。又中鋼公司要求上
    訴人補繳股利之事，業經財政部97年8月19日台財訴字第097
    00310650號訴願決定書撤銷在案，該案之訴願決定書觀點與
    原審法院97年度簡字第249號判決相同，即將該案認為係「
    非中華民國居住者」而扣稅之作法不恰當，然原判決卻認上
    訴人2人為「非境內居住者」，其見解顯有歧異等語，為其
    論據。惟核其上訴理由，係就原審取捨證據、認定事實之職
    權行使，指摘其為不當，並就原審所為論斷，泛言其論斷違
    反公平正義，而非具體表明合於不適用法規、適用法規不當
    、或行政訴訟法第243條第2項所列各款之情形，難認對該判
    決之如何違背法令已有具體之指摘。依首開規定及說明，應
    認其上訴為不合法。
三、據上論結，本件上訴為不合法。依行政訴訟法第249條第1項
    前段、第104條、民事訴訟法第95條、第78條、第85條第1項
    前段，裁定如主文。
中    華    民    國    99    年    7     月    22    日
                    最高行政法院第三庭
                        審判長法官  高  啟  燦
                              法官  姜  素  娥
                              法官  楊  惠  欽
                              法官  黃  合  文
                              法官  王  碧  芳

以  上  正  本  證  明  與  原  本  無  異
中    華    民    國    99    年    7     月    23    日
                              書記官  莊  俊  亨

司法院資訊處製作；財團法人民間司法改革基金會備份。
